【裁判字號】    97,小上,2
【裁判日期】    970222
【裁判案由】    給付電話費
【裁判全文】
臺灣高雄地方法院民事裁定               97年度小上字第2號
上  訴  人  甲○○
被 上訴 人  中華電信股份有限公司台灣南區電信分公司
法定代理人  乙○○
上列當事人間請求給付電話費事件，上訴人對於中華民國96年6
月14日本院高雄簡易庭96年度雄小字第4321號第一審判決提起上
訴，本院裁定如下：
    主  文
上訴駁回。
第二審訴訟費用新台幣壹仟伍佰元由上訴人負擔。
    理  由
一、按對於小額程序之第一審判決之上訴，非以其違背法令為理
    由，不得為之，又上訴狀內應記載上訴理由，表明下列各款
    事項︰(一)原判決所違背之法令及其具體內容。(二)依訴訟資料
    可認為原判決有違背法令之具體事實。而所謂判決違背法令
    ，乃指判決不適用法規或適用不當，對於小額程序之第一審
    判決上訴不合法者，第二審法院應以裁定駁回之。民事訴訟
    法第436 條之24第2 項、第436 條之25及第436 條之32第2
    項準用第468 條、第436 條之32第2 項準用第444 條第1 項
    分別定有明文。又當事人提起上訴，如依民事訴訟法第468
    條規定，以小額程序之第一審判決有不適用法規或適用法規
    不當為理由時，其上訴狀或理由狀應有具體之指摘，並揭示
    該法規之條項或其內容，若係成文法以外之法則，應揭示該
    法則之旨趣，倘為司法院解釋或最高法院之判例，則應揭示
    該判解之字號或其內容，如依民事訴訟法第469 條第1 款至
    第5 款所列情形為理由時，其上訴狀或理由書應揭示合於該
    條款之事實，上訴狀或理由書如未依此項方法表明，或其所
    表明者，顯與上開法條規定不相合時，即難認為已對小額程
    序之第一審判決之違背法令有具體之指摘，其上訴自難認為
    合法；最高法院71年度台上字第314 號有判例意旨。
二、上訴意旨略以：
  (一)上訴人於民國88年7 月間經營通訊行，業務包括受顧客委託
    代理申請電話。本件電話申請確是由訴外人林秀娟委託辦理
    ，上訴人依照一般申請程序代簽切結書後，將系爭0000000
    號等7 號市內電話裝置於林秀娟家中固定之裝機地點，非如
    行動電話得以被冒名者申請，是上訴人確有權代理林秀娟申
    請系爭0000000 號等7 號市內電話。又原審既未傳訊林秀娟
    到庭與上訴人對質，亦未函查林秀娟之設址是否為裝機地址
    ，或當時林秀娟有無住於該址，即逕認上訴人無權代理及冒
    名申請，足見原審就事實及法律關係等之採證認定，顯然有
    判決不適用法規或適用法規不當，及判決不備理由或理由矛
    盾之情形。
  (二)按其他一年或不及一年之定期給付債權，其各期給付請求權
    ，因五年間不行使而消滅；又因侵權行為所生之損害賠償請
    求權，自請求權人知有損害賠償義務人時起，二年間不行使
    而消滅；民法第128 條及197 條第1 項分別定有明文。查電
    話費之給付係按月定期給付債權，自88年7 月至9 月電話費
    未繳，迄今已逾5 年，亦已逾2 年之損害賠償請求權時效，
    上訴人自得主張時效抗辯。
  (三)並聲明：(1)廢棄原審判決。(2)被上訴人第一審之訴駁回。
三、上訴人提起本件上訴固以前詞為據，惟上訴人於原審審理中
    乃經合法通知未於言詞辯論期日到場，亦未提出書狀爭執，
    依民事訴訟法第280 條第3 項前段規定，視同對於他造主張
    之事實自認，是上訴人再以係有權代理林秀娟之事實上理由
    爭執，自屬對於原審認定事實之爭執，揆諸前揭說明，已非
    合法之上訴理由。又依上訴人所述有關未傳訊林秀娟到庭與
    上訴人對質，亦未函查林秀娟之設址是否為裝機地址，或當
    時林秀娟有無住於該址等所為之指摘，無非針對原審取捨證
    據、認定事實之職權行使，及依職權解釋意思表示等指摘其
    為不當，並未具體表明合於不適用法規或適用法規不當之情
    形，難認對該判決之如何違背法令已有具體之指摘，故上訴
    人前揭指摘自非合法之上訴理由。依首揭說明，益堪認其上
    訴為不合法。
四、又上訴人主張系爭0000000 號等7 號電話費之請求權，已罹
    於時效消滅云云。惟上訴人所為已罹時效之主張，係屬新防
    禦方法（抗辯）之提出，上訴人於原審審理中並未提出時效
    抗辯，原審自無從併為審酌，且查無民事訴訟法第436 之28
    條但書規定原審因違背法令致其未能於原審提出時效抗辯之
    事由，是依民事訴訟法第436 條之28之規定，上訴人自不得
    於第二審為時效抗辯之主張，併此敘明。
五、末按於小額訴訟之上訴程序，法院為訴訟費用之裁判時，應
    確定其費用額，民事訴訟法第436條之19第1項、第436條之3
    2第1項規定甚明。本件上訴人小額訴訟之上訴，既經駁回，
    關於第二審訴訟費用自應由上訴人負擔。查本件第二審訴訟
    費用，為上訴裁判費用新台幣1,500 元，揆諸前開規定，應
    由上訴人負擔，爰併予確定如主文第2 項所示。
六、據上論結，依民事訴訟法第436 條之32第1 、2 項、第436
    條之19第1 項、第444 條第1 項、第95條、第78條，裁定如
    主文。
中    華    民    國    97    年    2     月    22    日
            民事第六庭  審判長法  官  李昭彥
                              法  官  毛妍懿
                              法  官  洪榮家
正本係照原本作成。
本判決不得上訴。
中    華    民    國    97    年    2     月    22    日
                              書記官  王紀芸


司法院資訊處製作；財團法人民間司法改革基金會備份。
